# Pruebas de independencia de los errores {#indep}
En este capítulo se presentan varias pruebas para explorar si se cumple el supuesto de independencia de los errores en regresión lineal.

En las prueba mostradas a continuación se estudian las siguientes hipótesis.

\begin{align*} 
H_0 &: \text{los errores son independientes.} \\ 
H_1 &: \text{los errores no son independientes.}
\end{align*}


## Durbin-Watson test {-}
La función `dwtest` del paquete **lmtest** @R-lmtest implementa esta prueba.

[En esta publicación](https://stats.stackexchange.com/questions/14914/how-to-test-the-autocorrelation-of-the-residuals) de StackOverFlow hay una excelente discusión sobre la prueba, se invita al lector a explorar la publicación.

### Ejemplo {-}
El siguiente ejemplo fue tomado de la documentación de la función `dwtest`.

```{r indep_errores_01}
## generate regressor
x <- rep(c(-1, 1), 50)

## generate the AR(1) error terms with parameter rho = 0 (white noise)
err1 <- rnorm(100)
## generate dependent variable
y1 <- 1 + x + err1
library(lmtest)
mod1 <- lm(y1 ~ x)
dwtest(mod1) ## perform Durbin-Watson test

plot(residuals(mod1), pch=19, col="deepskyblue1")
```



```{r}
## generate the AR(1) error terms with parameter rho = 0.9 respectively
err2 <- stats::filter(x=err1, filter=0.9, method="recursive")
## generate dependent variable
y2 <- 1 + x + err2

mod2 <- lm(y2 ~ x)
dwtest(mod2) ## perform Durbin-Watson test

plot(residuals(mod2), pch=19, col="tomato")
```

## Breusch-Godfrey Test {-}
La función `bgtest` del paquete **lmtest** @R-lmtest implementa esta prueba.

### Ejemplo {-}
Usando los datos el ejemplo anterior aplicar la prueba Breusch-Godfrey.

```{r}
library(lmtest)
mod1 <- lm(y1 ~ x)
bgtest(mod1) ## perform Durbin-Watson test

mod2 <- lm(y2 ~ x)
bgtest(mod2) ## perform Durbin-Watson test
```


