# Todas las regresiones posibles {#allpossibleregre}
En este capítulo se muestra como elegir el mejor modelo de regresión cuando es posible ajustar o entrenar todos los posibles modelos relacionados a un problema.

Si un modelo tiene $k$ variables cuantitativas, se pueden construir $2^k$ modelos diferentes con subconjuntos de las variables originales. A continuación un ejemplo de cómo crece el número de todas las regresiones posibles en función del número $k$ de covariables.

```{r, echo=FALSE}
k <- c(2, 4, 8, 16, 32)
num_de_regresiones <- 2^k
cbind(k, num_de_regresiones)
```

## Criterios para elegir modelos {-}
A continuación una lista de los posibles indicadores y el ideal de cada uno de ellos.

- $R^2$: coeficiente de determinación, entre más grande mejor.
- $R^2_A$: coeficiente de determinación ajustado, entre más grande mejor.
- $C_p$ de Mallows: el mejor modelo es aquél para el cual $C_p$ es el más pequeño posible.
- $AIC$: Akaike Information Criterium, entre más pequeño mejor.

## Paquete **olsrr** {-}
El paquete **olsrr** creado por @R-olsrr contiene varias funciones útiles para modelación, en particular se destacan dos funciones.

```{r eval=FALSE}
ols_step_all_possible(model)

ols_step_best_subset(model,
                     max_order = NULL,
                     include = NULL,
                     exclude = NULL,
                     metric = c("rsquare", "adjr", "predrsq", 
                                "cp", "aic", "sbic", "sbc", 
                                "msep", "fpe", "apc", "hsp"))
```


### Ejemplo {-}
En este ejemplo vamos a usar la base de datos `mtcars` para crear todas las regresiones posibles para explicar `mpg` en función de las covariables `disp`, `hp`, `wt`, `qsec`, a continuación una parte de la base de datos.

```{r}
head(mtcars)
```

__Solución__

Lo primero que se debe hacer es ajustar el modelo saturado (o modelo full) para luego crear todas las regresiones posibles que incluyan las covariables `disp`, `hp`, `wt`, `qsec`.

```{r message=FALSE}
model <- lm(mpg ~ disp + hp + wt + qsec, data=mtcars)

library(olsrr)
res <- ols_step_all_possible(model)
res # Este objeto contiene los resultados
```

Los resultados anteriores se pueden ver de forma gráfica así:

```{r allreg01}
plot(res)
```

### Ejemplo {-}
En este ejemplo vamos a usar la base de datos `mtcars` para identificar el mejor modelo que explique `mpg` en función de las covariables `disp`, `hp`, `wt`, `qsec`. La restricción que se impone es que el modelo TIENE que incluir la variable `hp` y la métrica a usar será el $R^2_{Adj}$.

__Solución__

```{r}
model <- lm(mpg ~ disp + hp + wt + qsec, data=mtcars)

library(olsrr)
res <- ols_step_best_subset(model, include="hp", metric="adjr")
res # Este objeto contiene los resultados
```

Los resultados anteriores se pueden ver de forma gráfica así:

```{r allreg02}
plot(res)
```

Se le recomienda al lector explorar las viñetas del paquete [olsrr](https://cran.r-project.org/web/packages/olsrr/index.html) para conocer todas las bondades del paquete.

